【裁判字號】    95,抗,177
【裁判日期】    950927
【裁判案由】    拍賣抵押物
【裁判全文】
臺灣高雄地方法院民事裁定               95年度抗字第177號
抗  告  人  乙○○
法定代理人  丁○○
抗  告  人  甲○○
相  對  人  高雄縣旗山鎮農會
法定代理人  丙○○
上抗告人因與相對人間拍賣抵押物事件，對於民國95年7 月19日
本院95年度拍字第1387號裁定提起抗告，本院裁定如下：
      主      文
抗告駁回。
抗告程序費用由抗告人負擔。
      理      由
一、抗告意旨略以：抵押設定人即抗告人之被繼承人福裕死亡
    後，抗告人已依法於法定期間內向本院聲請限定繼承，相對
    人不得拍賣抵押物，原裁定自有不當，應予廢棄。
二、按民法第873 條第1 項規定，抵押權人於債權已屆清償期而
    未受清償者，得聲請法院拍賣抵押物，就其賣得價金而受清
    償，是抵押權人依此規定聲請拍賣抵押物，係屬非訟事件，
    法院所為准駁之裁定，無確定實體法上法律關係存否之性質
    ，於債權及抵押權之存否，亦無既判力。故只須其抵押權已
    經依法登記，且抵押債權已屆清償期而未受清償，法院即應
    為准許拍賣抵押物之裁定。至於實體上法律關係有爭執之人
    ，為求保護其權利，應另提起訴訟，以求解決，不得僅依抗
    告程序聲明其爭執，並據為廢棄拍賣抵押物裁定之理由（參
    照最高法院51年10月8 日民刑庭總會決議）。又「不動產所
    有人設定抵押權後，得將不動產讓與他人。但其抵押權不因
    此而受影響。」民法第867條亦定有明文。
三、經查，相對人主張訴外人即抗告人之被繼承人福裕與福
    庚、福訓、陳玉蘭於民國（下同）81年5 月8 日，以渠
    等所有如原裁定附表所示之不動產（下稱系爭不動產），設
    定新臺幣（下同）2,200 萬元之最高限額抵押權予相對人，
    存續期間為不定期限，且依法登記在案，嗣債務人福庚於
    92年10月31日邀同福訓、福裕等人為連帶保證人，向相
    對人借貸1,800 萬元，因福庚未按約定分期攤還，依約定
    已喪失期限利益，全部債務視為全部到期，尚欠本金1,795
    萬元，而福裕已死亡，其應有部分由抗告人繼承登記取得
    ，並依民法第873 條規定聲請拍賣抵押物，且提出抵押權設
    定契約書影本、他項權利證明書影本、土地及建物登記簿謄
    本與借據影本等為證，原審據以准許相對人拍賣抵押物之聲
    請，即無不當。抗告人雖辯稱其已辦理限定繼承云云，然揆
    諸首開規定及說明，本件相對人聲請拍賣抵押物係對物行使
    抵押權，抗告人既因繼承而取得，相對人自得對抗抵押物，
    行使抵押權，是原審准予拍賣抵押物，係對物裁定，並未裁
    定抗告人須負擔債務，是抗告人所辯亦不影響相對人聲請拍
    賣抵押物。是原審准予本件拍賣抵押物之聲請，核無不合。
    抗告意旨仍執前詞指摘原裁定不當，請求廢棄原裁定，並無
    理由，應予駁回。
四、據上論結：本件抗告為無理由，依非訟事件法第13條、第21
    條第2 項、民事訴訟法第495 條之1 第1 項、第449 條第1
    項、第78條，裁定如主文。
中    華    民    國    95    年    9     月    27    日
                民事第一庭審判長法  官  沈建興
                                法  官  鄭俊明
                                法  官  廖純卿
正本係照原本作成。
如不服本裁定，僅得於收受本裁定正本送達後10日內，以適用法
規顯有錯誤為理由，向本院提出再抗告狀，（須附繕本一份及繳
納再抗告裁判費新台幣1,000 元），經本院許可後紿可再抗告。
中    華    民    國    95    年    9     月    27    日
                                書記官   李明罐


司法院資訊處製作；財團法人民間司法改革基金會備份。
